# 请教陈版，交易是否有商业实质

提问人：yangyulin787 时间：2016-03-05 11:35:01
基本情况： 2015 年 9 月，A公司与B公司进行股权置换，A公司把持有对C公司15%的股份（原持有51%）与B公司持有D公司12.35%的股份进行股权置换。 2015 年 3 月，评估机构对C公司的评估总价值为146,825,800.00元（评估时C公司的净资产账面价值为41,286,415.24 元），C公司15%的股权比例折合为 2203 万元与B公司持有D公司12.35%的股权比例折合 2203 万元进行等价交换。股权置换后，A公司丧失了对C公司的控制权。A、B公司之前不存在关联关系，C公司与D公司的经营业务范围不同。 处理如下： 1 、在A公司个别报表层面，按照非货币性资产交换准则第 6 条不具有商业实质的交换，按照换出C公司资产的账面价值（ 750 万元）确定换入的D公司12.35%股权账面价值，并按权益法核算追溯调整持有C公司51%股权价值。 2 、在A公司合并报表层面，按照准则 33 号第50 条的规定，在A公司合并报表时，以处置股权的基准日，用剩余股权的公允价值与原账面价值的差额确认了 3930 万元的投资收益。
A公司管理当局认为不应该在合并报表中确认投资收益，理由如下： 1 、评估机构所评估出来的C公司价值并不完全公允，当时是想在股权置换的时候多拿到D公司的股份而评估出来的数据，并不能真实反应C公司的现状。 2 、该交易没有实质性的东西产生，只是股权换股权，并没有现金流入，确认 3900 多万的投资收益是虚的，认为应该在有真实现金对价发生时再确认投资收益，现在不能确认，可以做披露事项处理。
请教： 1 、在A公司个别层面，股权置换作为不具有商业实质的非货币性资产交换处理，未确认处置损益，是否正确？ 2 、A公司管理当局能的要求是否合理？能否以评估值作为公允价值？ 3 、在丧失对C公司控制权之日，剩余的36%股权，相当于处置日A公司重新购入对联营企业C公司的股权投资，需要按公允价值进行重新计量。若无法取得可靠的公允价值，应如何处理？

回答人：chenyiwei
这个问题，因为合并报表准则和长期股权投资准则已有规定，因此不建议采用非货币性资产交换交易准则进行处理： 1 、合并报表层面，应作为丧失对子公司控制权，按合并报表准则第五十条规定进行处理，取得D公司 15 ％股权按公允价值入账（如果认为评估值不可靠，可另外聘请其他有资质和有胜任能力的评估机构重新评估），并按合并报表准则第五十条规定对剩余的C公司 36 ％股权按公允价值重新计量，重新计量的差额计入合并报表中的投资收益。 2 、个别报表层面，按处置子公司股权进行会计处理。如果对D公司12.35％股权不能对其形成控制、共同控制或重大影响的，则作为可供出售金融资产核算。按照金融工具确认和计量准则第三十条的规定，金融工具的初始计量总是依据其公允价值。

提问人：yangyulin787 时间：2016-03-06 10:10:07
非常感谢陈版，您辛苦了！ 1 、如果公允价值不可靠，现在又没有时间另外请有资质的评估机构进行评估，因公允价值现在无法取得，能否暂按照账面价值对剩余36%股权进行重新计量，能否根据重要性水平判断，在审计报告中做恰当披露处理？ 2 、在个别报表层面不按非货币性资产交换准则处理，按处置子公司处理，麻烦陈版再具体点拨下。

回答人：chenyiwei
1 、因为该影响金额很可能重大，因此建议抓紧时间推进评估事宜，按该 36 ％股权的账面价值处理很可能不能接受。 2 、请参考长期股权投资准则第十五条第二款。可供出售金融资产（D公司12.35%股权）按公允价值计量，与被处置的 15 ％C公司股权的原账面价值之间的差额计入投资收益；同时对剩余的C公司 36 ％股权改用权益法核算并追溯调整前期报表。

提问人：yangyulin787 时间：2016-03-06 10:23:23
换入的D公司股权，因D公司为非上市公司，无公开活跃市场报价，也需要对D公司的价值进行评估，确定其公允价值？

回答人：chenyiwei
至少在初始确认日（即交换日）应该这样。后续如果难以持续取得其公允价值的，可以按成本（即初始确认时的公允价值）进行后续计量。